臺灣屏東地方法院刑事判決　　　　　　　99年度訴字第1121號
公　訴　人　臺灣屏東地方法院檢察署檢察官
被　　　告　郭家銘
　　　　　　鄭文魁
　　　　　　鄭文男
　　　　　　陳國明
上列被告因偽證等案件，經檢察官提起公訴（99年度偵字第1931
號）及追加起訴（99年度偵字第9904號），本院判決如下：
    主  文
郭家銘攜帶兇器竊盜，累犯，處有期徒刑捌月；又犯森林法第五
十條之搬運贓物罪，累犯，處有期徒刑肆月。應執行有期徒刑拾
月。
鄭文男、鄭文魁犯森林法第五十二條第一項第四款、第六款之竊
取森林主產物罪，鄭文男累犯，各處有期徒刑捌月，均併科罰金
新臺幣肆佰肆拾壹萬肆仟元，罰金如易服勞役，以罰金總額與壹
年之日數比例折算，扣案如附表所示之物沒收。
陳國明犯森林法第五十二條第一項第四款、第六款之竊取森林主
產物罪，處有期徒刑捌月，併科罰金新臺幣肆佰肆拾壹萬肆仟元
，罰金如易服勞役，以罰金總額與壹年之日數比例折算，扣案如
附表所示之物沒收；又犯偽證罪，處有期徒刑肆月。應執行有期
徒刑拾月，併科罰金新臺幣肆佰肆拾壹萬肆仟元，罰金如易服勞
役，以罰金總額與壹年之日數比例折算，扣案如附表所示之物沒
收。
陳國明、鄭文男被訴竊盜部分無罪。
    事  實
一、郭家銘前於民國96年間，因違反森林法案件，經法院判處有
    期徒刑10月確定，經減刑後，於97年11月15日縮刑期滿執畢
    出監，詎猶不知悔改，竟意圖為自己不法之所有，本於竊盜
    意思，持其所有客觀上足以致人死傷之凶器T 型扳手1 支，
    於98年10月27日某時許，在屏東縣恆春鎮○○路125 巷18號
    前，竊取陳洪瑞所有之車號4960–ＷＲ自小貨車，得手後隨
    即離去，並將T 型扳手及車牌丟棄。
二、鄭文男前於97年間，因竊盜等案件，經法院判處應執行有期
    徒刑1 年3 月確定，於98年11月7 日縮刑期滿執畢出監，猶
    不知悔改，與其弟鄭文魁共同意圖為自己不法之所有，本於
    竊取森林主產物之犯意聯絡，鄭文魁於99年2 月8 日在屏東
    縣恆春鎮鞍山巷1 弄24號家中向鄭文男提議行竊七里香牟利
    ，議定後推由鄭文男邀同具有上開犯意聯絡之陳國明，並推
    由鄭文男、陳國明先於99年2 月8 日、9 日，攜帶鄭文魁、
    鄭文男所有客觀上足以致人死傷如附表所示之兇器十字鎬、
    鋸子、榔頭等物，接續在行政院農業委員會林務局屏東林區
    管理處所管理非屬保安林之恆春事業區第33林班地（座標位
    置X225393 、Y0000000；X225374 、Y0000000；X225342 、
    Y0000000），持上開工具，共同挖掘竊取生長於上開林班地
    之森林主產物七里香8 株（約160 年以上，山價共新台幣〈
    下同〉2,207,000 元）得逞。嗣由陳國明、鄭文魁約同知情
    具有搬運贓物犯意之郭家銘駕駛前開竊得自小貨車，陳國明
    另駕駛鄭文魁提供其所有未懸掛車牌之自小貨車搭載鄭文男
    、鄭文魁，4 人於同年2 月10日凌晨3 時許，前往上開林班
    地搬運該七里香8 株至小貨車上，迄同年2 月10日4 時50分
    許，郭家銘搭載鄭文魁、陳國明搭載鄭文男載運七里香離去
    之際，為警於前開林班地埋伏查獲，並扣得上開七里香8 株
    （業已發還）及鄭文魁、鄭文男所有如附表所示之犯罪工具
    。
三、陳國明明知竊取上開七里香係由鄭文魁、鄭文男兄弟與其謀
    議發起，竟因郭家銘於查獲當日逃逸，為將罪嫌推由脫逃之
    郭家銘承擔，基於偽證之犯意，於99年5 月13日16時40分許
    ，在台灣屏東地方法院檢察署第五偵查庭內，於檢察官就上
    開違反森林法案件偵查時，以證人身分，於案情有重要關係
    之何人參與行竊事項，供前具結，而虛偽證稱：「是郭家銘
    叫我去載七里香，當初是郭家銘、鄭文魁邀我上山」等語，
    足以影響檢察官刑事案件偵查之正確性。
四、案經屏東縣政府警察局恆春分局報請臺灣屏東地方法院檢察
    署檢察官偵查起訴及追加起訴。
    理  由
壹、程序方面
    按傳聞法則之重要理論依據，在於傳聞證據未經當事人之反
    對詰問予以核實，乃予排斥，惟若當事人已放棄對原供述人
    之反對詰問權，於法院審判時表明同意該等傳聞證據可作為
    證據，基於證據資料愈豐富，愈有助於真實發現之理念，並
    貫徹刑事訴訟法修法加重當事人進行主義之精神，確認當事
    人對於證據能力有處分權之制度，傳聞證據經當事人同意作
    為證據，法院認為適當者，亦得為證據；另當事人於調查證
    據時，對於傳聞證據表示「沒有意見」、「對於證據調查無
    意見」，而未於言詞辯論終結前聲明異議，應視為已有將該
    等傳聞證據採為證據之同意，刑事訴訟法第159 條之5 定有
    明文。檢察官及被告於本院審理時就本判決引用之各項證據
    資料如屬審判外之陳述，知有刑事訴訟法第159 條第1 項不
    得為證據之情形，均表示無意見或同意有證據能力（本院卷
    第103 、146 頁），而未於言詞辯論終結前聲明異議，本院
    審酌上開證據資料作成時之情況，並無任何違法取證之不適
    當情形，且對於被告涉案之事實具有相當之關聯性，依刑事
    訴訟法第159 條之5 規定，認均具有證據能力。
貳、實體方面
甲、有罪部分：
一、被告郭家銘竊車部分：
    上開事實，業據被告郭家銘於警詢、偵訊及本院審理中坦承
    不諱（偵字第9904號卷第7 至9 、56、77至78頁，本院卷第
    61、70至73頁），核與被害人陳洪瑞警詢指述（偵字第9904
    號卷第16頁），及同案被告鄭文魁於警、偵訊證述：當時我
    乘坐的自小貨車是郭家銘所有駕駛的等語（偵字第1931號卷
    第23至24、116 頁）、同案被告鄭文男警、偵訊證稱：另一
    台車是郭家銘駕駛提供的等情（偵字第1931號卷第30、118
    頁）、同案被告陳國明警、偵訊及本院審理證稱：郭家銘偷
    了一台自小貨車來幫忙搬運等情相符（偵字第1931號卷第35
    至36、130 頁，本院卷第61、70頁）。並有贓物認領收據、
    車輛協尋電腦輸入單、現場照片等資料附卷可稽，足徵被告
    郭家銘自白與事實相符，本件事證明確，被告郭家銘竊盜自
    小貨車之犯行，堪以認定。
二、被告陳國明、鄭文魁、鄭文男違反森林法部分：
  (一)訊據被告陳國明於本院審理中對上開事實坦承不諱，被告鄭
    文魁、鄭文男則矢口否認有何盜採七里香之犯行，被告鄭文
    魁辯稱：我和陳國明商量說要去盜採七里香，但當天我兒子
    生病，我就沒有去，我叫鄭文男去，我沒有和鄭文男、陳國
    明盜採七里香，是後來才有去搬運云云（本院卷第61、103
    頁）；被告鄭文男辯稱：我出獄沒工作，鄭文魁、陳國明約
    我一起去搬運七里香，鄭文魁說他要請我幫忙搬運七里香，
    我不知道七里香是誰盜挖的，我只有去搬運，沒有盜採，搬
    運當天我、鄭文魁、陳國明及郭家銘都有去云云（本院卷第
    123 、146 頁）。
  (二)經查：
  1.上開事實，業據被告陳國明於偵訊及本院審理供稱：七里香
    是鄭文魁找到的，他找我一起上去，我與鄭文魁提議盜採七
    里香。鄭文魁、鄭文男聯絡我，我們前一晚講好，隔天由我
    與鄭文男一起去挖七里香，挖了2 、3 天，工具是鄭文魁、
    鄭文男兄弟拿上去的，因為我上去的時候工具已經放在那邊
    了，鄭文魁當天沒有去挖，我不知道原因，他們兄弟換來換
    去，要搬運七里香的時候，我開鄭文魁的車載鄭文男，郭家
    銘開另一台車載鄭文魁一起去搬運等語綦詳（偵字第1931號
    卷第130 頁，本院卷第61、70、97、103 、152 頁），查被
    告陳國明與被告鄭文魁、鄭文男並無怨隙，且其既已坦承行
    竊七里香犯行，接受司法審判，衡情當無必要任意誣指他人
    ，是其上開證言，應信真實，堪以採信。依據被告陳國明上
    開證言，本案行竊七里香一事，係因被告鄭文魁發現七里香
    ，再由被告鄭文魁、鄭文男、陳國明先行議定，被告鄭文魁
    提供車輛及盜挖工具，推由被告陳國明、鄭文男上山盜挖，
    最後由被告4 人分駛2 台車搬運下山，足徵被告陳國明、鄭
    文男、鄭文魁確有共謀並竊取七里香之事實，被告鄭文魁雖
    於盜挖之日未到場，然其參與謀議且提供工具、車輛，業如
    前述，顯有自己犯罪之意，應屬共同正犯無誤。
  2.被告鄭文男於警、偵訊及本院審理時供稱：鄭文魁以1,500
    元僱用我去挖掘及搬運、載運七里香，扣案的保鮮膜、尼龍
    繩是我的，其他都是鄭文魁的，我搭乘的車子是鄭文魁提供
    的，由陳國明駕駛，鄭文魁、陳國明約我去搬運七里香等語
    明確（偵字第1931號卷第28至30、117 至118 頁，本院卷第
    123 、151 頁）。查被告鄭文男與鄭文魁係為兄弟，份屬至
    親，亦無夙怨，且被告鄭文男於本院審理時拒絕為被告鄭文
    魁作證，有本院審判筆錄可按（本院卷第151 頁），顯見被
    告鄭文男並無構陷被告鄭文魁之必要，其前開證詞，應堪採
    信。依據其上開證言，被告鄭文魁僱用其挖掘、搬運七里香
    ，是被告鄭文魁顯係基於自己犯罪之意思參與竊盜七里香犯
    行，否則何須出資央請被告鄭文男挖掘及搬運？又何必提供
    自己所有之車輛及工具？益見被告鄭文魁確有參與竊盜犯行
    無誤，其辯稱僅參與搬運云云，顯屬避重就輕之詞，無可採
    信。
  3.被告鄭文魁於警、偵訊及本院審理陳稱：查獲的七里香是陳
    國明、鄭文男於99年2 月8 日上山盜採的等語明確（偵字第
    1931號卷第22至24、115 至116 、147 至149 頁，本院卷第
    61、97、103 頁），查被告鄭文魁與鄭文男係為兄弟，份屬
    至親，亦無夙怨，且被告鄭文魁多次陳述係由被告鄭文男、
    陳國明上山盜挖一節，均無齟齬，並與被告陳國明前揭證詞
    互核相符，顯見被告鄭文魁尚無誣陷被告鄭文男之必要，其
    上開證詞，應信真實，足見被告鄭文男確有參與上開盜挖七
    里香一事，其空言否認此節，辯稱僅參與搬運云云，乃屬臨
    訟卸責之詞，委無可採。又參以被告鄭文魁於偵訊供稱：鄭
    文男是受雇於我，我在家中跟鄭文男說的，陳國明是鄭文男
    去找的，當時我推給郭家銘，我知道錯了，事實上郭家銘只
    有搬運而已等語（偵字第1931號卷第147 至149 頁），及其
    於本院審理供稱：是我與陳國明提議挖七里香，也是我們2
    人一起找到的，那天我兒子生病，本來是我與陳國明要去挖
    七里香，所以我叫我哥哥鄭文男代替我上去與陳國明一起挖
    ，挖的工具是我的等情綦詳（本院卷第152 至154 頁），益
    徵被告鄭文魁確係本於自己犯罪之意思參與上開竊盜七里香
    犯行，否則豈有提供工具雇請被告鄭文男代替自己上山挖掘
    七里香之必要？是被告鄭文魁應屬本件盜採七里香之共同正
    犯，至為灼然。
  4.依據被告鄭文魁上開所供及被告4 人於本院審理之陳述（詳
    下述），足以證明被告鄭文魁、陳國明於警詢及第一次偵訊
    供稱：我受僱於郭家銘去搬運盜採的七里香云云（偵字第19
    31號卷第23至24、33至36、115 至116 、130 頁），係其2
    人利用被告郭家銘當場逃逸無法為己辯駁而任意誤導偵辦方
    向企圖為己脫罪之舉，均屬不實，無可採信。此外，復有屏
    東縣政府警察局恆春分局扣押筆錄、扣押物品目錄表、贓物
    認領保管單、盜挖位置空照圖、車輛協尋電腦輸入單、行政
    院農業委員會林務局屏東林區管理處函、森林被害告訴書、
    森林主副產物被害價格查定書及查獲照片附卷可稽，足見被
    告鄭文魁、鄭文男、陳國明確有於上開時地竊取森林主產物
    之事實，應無疑義。是本件事證明確，被告鄭文魁、鄭文男
    、陳國明上開犯行，洵堪認定。
三、被告郭家銘違反森林法部分：
    上開駕駛竊得贓車搬運七里香之事實，業據被告郭家銘於警
    詢、偵訊及本院審理時坦承：陳國明、鄭文魁、鄭文男住我
    家附近，陳國明、鄭文魁於99年2 月9 日下午6 時許在南灣
    路段遇到我，叫我去載樹，我於2 月10日凌晨2 時許駕駛竊
    得贓車去找陳國明，陳國明開另一台車和我會合，他那台車
    載鄭文魁、鄭文男，我有幫忙鄭文男、鄭文魁、陳國明搬運
    七里香，但沒有盜採，後來我看到警察開大燈就跳車，所以
    沒被抓到等語不諱（偵字第9904號卷第7 至9 、55至56、77
    至78頁，本院卷第61、70至73、155 頁），核與同案被告鄭
    文男、鄭文魁、陳國明於本院審理供述情節相符（本院卷第
    61、70、97、123 頁）。復有屏東縣政府警察局恆春分局扣
    押筆錄、扣押物品目錄表、贓物認領保管單、盜挖位置空照
    圖、車輛協尋電腦輸入單、行政院農業委員會林務局屏東林
    區管理處函、森林被害告訴書、森林主副產物被害價格查定
    書及查獲照片附卷可稽，足見被告郭家銘前開自白與事實相
    符，本件事證明確，其搬運贓物七里香犯行，應堪認定。
四、被告陳國明偽證罪部分
    訊據被告陳國明矢口否認有何偽證情事，辯稱：我沒有偽證
    ，當時我們4 個人一起去做，郭家銘的車開在前面，我開在
    後面，我沒有說是郭家銘叫我去載，可能是國語台語搞不清
    楚云云（本院卷第97、103 頁）。經查：
  (一)被告郭家銘僅駕車參與99年2 月10日凌晨搬運七里香之犯行
    一節，業據被告郭家銘於警詢、偵訊及本院審理時供稱：陳
    國明、鄭文魁於99年2 月9 日下午6 時許在南灣路段遇到我
    ，叫我去載樹，我於2 月10日凌晨2 時許駕駛竊得贓車去找
    陳國明，陳國明開另一台車和我會合，他那台車載鄭文魁、
    鄭文男，我有幫忙鄭文男、鄭文魁、陳國明搬運七里香，但
    沒有盜採，後來我看到警察開大燈就跳車，所以沒被抓到等
    語明確（偵字第9904號卷第7 至9 、55至56、77至78頁，本
    院卷第61、70至73頁），核與同案被告鄭文男、鄭文魁於本
    院審理供述：郭家銘沒有去挖七里香，只有去搬運等情相符
    （本院卷第70、97、123 頁），並經本院認定如上，被告陳
    國明既有參與竊取七里香之犯行，業據其自白在卷，顯見被
    告陳國明應當甚為知悉本次竊取七里香行為係由何人參與，
    其竟於偵訊證稱由郭家銘邀約云云，自屬虛偽不實。
  (二)被告陳國明確有於上開時地，以證人身分，於案情有重要關
    係之何人參與行竊事項，供前具結為前開證言一節，有偵訊
    筆錄及證人結文附卷可稽（偵字第1931號卷第130 至132 頁
    ），顯見其確有為上開證言無誤。又同案被告鄭文魁業於偵
    訊供稱：我當時是推給郭家銘，事實上郭家銘是我拜託他去
    載的，我知道錯了等語明確（偵字第1931號卷第148 頁），
    而被告陳國明於本院審理中亦未再提及被告郭家銘有何邀約
    行竊七里香一事，改稱郭家銘係幫忙載運等語，此有本院準
    備程序筆錄可按（本院卷第61、70、97、103 頁），益徵被
    告郭家銘確實僅參與搬運贓物犯行，並無參與行竊七里香之
    事，被告陳國明前開偵訊所為，係為將竊盜七里香一案推給
    被告郭家銘，是其於台灣屏東地方法院檢察署檢察官99年度
    偵字第1931號案件偵查中，以證人身分供前具結並為前揭證
    言，即屬虛偽陳述，灼然至明。
  (三)按刑法上偽證罪，不以結果發生為要件，一有偽證行為，無
    論當事人是否因而受有利或不利之判決，均不影響其犯罪成
    立。而該罪所謂於案情有重要關係事項，則係指該事項有無
    ，足以影響於裁判結果者而言（最高法院71年臺上字第8127
    號判例意旨參照）。故所謂於案情有重要關係事項，應係指
    該事項有無，足以影響於裁判結果，並與案件真正事實相悖
    ，足以陷偵查或審判於錯誤危險者而言。蓋證人就此種事項
    為虛偽陳述，則有使偵查、裁判陷於錯誤之危險，故以之為
    偽證罪。被告陳國明於上開案件偵查時，為虛偽證述如上，
    進而足以影響檢察官對於同案被告郭家銘有無參與行竊七里
    香之認定，被告陳國明陳述之內容，自屬對案情有重要關係
    之事項。被告陳國明上開偵訊中供前具結後為虛偽陳述，雖
    最終未經承辦檢察官採納，然依據前揭說明，要與偽證之成
    立不生影響。綜上所述，本件事證明確，被告陳國明偽證犯
    行，堪以認定。
五、論罪科刑：
  (一)被告郭家銘：
  1.查刑法第321 條業經總統於100 年1 月26日公布，於100 年
    1 月28日生效，修正後之刑法第321 條之法定刑增加得併科
    新臺幣10萬元以下之罰金刑，刑度較修正前為重，是依據刑
    法第2 條第1 項之規定「從舊從輕」，自應適用行為時之法
    律即修正前之刑法第321 條論處。
  2.按所謂兇器，其種類並無限制，凡客觀上足以對人之生命、
    身體安全構成威脅，具危險性之物品均屬之，且只須行竊時
    攜帶即為已足，不以行為人初有行兇之意圖為必要。查被告
    郭家銘竊取自小貨車使用之T 型扳手1 支，為金屬製品，且
    至為堅硬銳利之特性，顯足對人之生命、身體安全構成威脅
    ，客觀上具有危險性，應屬刑法第321 條第1 項第3 款所稱
    兇器無訛。故被告郭家銘持其所有扳手竊車之所為，係犯修
    正前刑法第321 條第1 項第3 款之攜帶兇器竊盜罪。
  3.核被告郭家銘於前開時地駕駛自小貨車至林班地搬運七里香
    之所為，則係犯森林法第50條、刑法第349 條第2 項之搬運
    贓物罪。
  4.被告郭家銘前於96年間，因違反森林法案件，經法院判處有
    期徒刑10月確定，經減刑後，於97年11月15日縮刑期滿執畢
    出監，有臺灣屏東地方法院檢察署刑案資料查註紀錄表、臺
    灣高等法院被告全國前案紀錄表各1 份在卷可按，其受徒刑
    之執行完畢，5 年以內故意再犯有期徒刑以上之2 罪，為累
    犯，依法均應加重其刑。再被告郭家銘所犯上述2 罪，犯意
    各別，行為互異，應予分別論罪，合併處罰。爰審酌被告郭
    家銘有毒品、森林法、搬運贓物等前科，素行非佳，正值壯
    年，不思以己力賺取生活所需，任意竊取財物，所竊財物價
    值非輕，對被害人所生之損害，學歷為國中畢業，為貪圖利
    益，任意搬運森林主產物，使盜贓不易起獲，助長竊盜歪風
    ，及其犯後坦承犯行，態度尚佳，並兼衡其犯罪之動機、目
    的、手段等一切情狀，分別量處如主文所示之刑，及定其應
    執行之刑。被告郭家銘竊車所用之扳手1 支，雖為其所有，
    然已丟棄於龍鑾潭，業據其供承在卷，顯已滅失，自無庸為
    沒收之諭知。
  (二)被告鄭文男、鄭文魁、陳國明：
  1.按以自己共同犯罪之意思，事先同謀，而由其中一部分人實
    施犯罪之行為者，亦為共同正犯，對於全部行為所發生之結
    果，亦同負責任（司法院釋字第一○九號解釋理由參照），
    此即學理所稱之「共謀共同正犯」。故參與共謀者，其共謀
    行為，應屬犯罪行為中之一個階段行為，而與其他行為人之
    著手、實行行為整體地形成一個犯罪行為（最高法院96年度
    台上字第1271號判決意旨參照）。本件被告鄭文魁於發現七
    里香後，邀同被告陳國明、鄭文男共同謀議上山盜採，惟因
    其子生病不克前往，乃雇請被告鄭文男代替其上山挖掘，並
    提供自己所有之工具及車輛，足見被告鄭文魁確實有以自己
    犯罪之意思而將他人盜採行為視為自己行為，其自屬共謀共
    同正犯無誤。
  2.按國有林產物之種類、處分方式與條件、林產物採取、搬運
    、轉讓、繳費及其他應遵行事項之處分規則，由中央主管機
    關定之，森林法第15條第3 項定有明文。又森林法所規定之
    森林主產物，係指生立、枯損、倒伏之竹木及殘留之根株、
    殘材，行政院農業委員會依上開法律授權訂定發布之「國有
    林林產物處分規則」第3 條第1 款亦有規定。核被告鄭文男
    、鄭文魁、陳國明結夥2 人以上，以車輛載運上開竊得之七
    里香之行為，均係犯森林法第52條第1 項第4 款、第6 款之
    結夥2 人以上為搬運贓物使用車輛竊取森林主產物罪。扣案
    如附表所示之物，分屬被告鄭文男、鄭文魁所有，業據其2
    人供明在卷，係屬用以竊取上開七里香所用之物，觀之其中
    十字鎬、榔頭、鋸子等物係以金屬製造，材質厚實堅硬，造
    型多有銳角且易於握取、運使，足以殺傷人之生命、身體，
    為具有危險性之兇器，所為雖亦構成森林法第50條之竊取森
    林主產物罪、修正前刑法第321 條第1 項第3 款攜帶兇器之
    加重竊盜罪，惟森林法第52條為同法第50條之特別規定，應
    優先適用森林法第52條第1 項各款規定論罪，不再論以森林
    法第50條、修正前刑法第321 條第1 項第3 款之罪（最高法
    院47年台上字第979 號判例意旨參照）。被告鄭文男、鄭文
    魁、陳國明間，就前揭違反森林法犯行有犯意聯絡及行為分
    擔，均為共同正犯。被告3 人推由被告鄭文男、陳國明於2
    月8 日、9 日挖掘前開七里香之數行為，各該當於同一犯罪
    構成要件，且侵害同一法益，依社會健全通念，咸認其各舉
    動之獨立性極為薄弱，適宜視為一個行為較為合理，使各舉
    動構成一單一之犯罪行為，給予一個法律評價，屬學理上所
    稱之接續犯，應論以一罪。被告鄭文男前於97年間，因竊盜
    等案件，經法院判處應執行有期徒刑1 年3 月確定，於98年
    11月7 日縮刑期滿執畢出監，有臺灣高等法院被告全國前案
    紀錄表在卷可按，其受徒刑之執行完畢，5 年以內故意再犯
    有期徒刑以上之罪，為累犯，依法應加重其刑。
  3.核被告陳國明於檢察官偵訊時為將上開竊取七里香一事推給
    被告郭家銘而虛偽證言之所為，係犯刑法第168 條之偽證罪
    。被告陳國明所犯上述2 罪，犯意各別，行為互異，應予分
    論併罰。
  4.爰審酌被告鄭文男有竊盜、毀損前科，被告鄭文魁有森林法
    、竊盜前科，被告陳國明另犯森林法案件，素行非佳，竊取
    財物價值非輕、對於法益所生侵害之程度，被告鄭文男、陳
    國明國中畢業，被告鄭文魁國中肄業，為貪圖利益，任意盜
    採森林主產物七里香8 株，被告3 人之分工情狀，由被告鄭
    文魁提議並提供工具、車輛，被告鄭文男、陳國明盜挖，3
    人再夥同被告郭家銘駕車搬運，另我國復因地狹人綢，資源
    有限，政府、民間多年來無不竭盡能力保育山林、涵養水源
    以維全民命脈，被告3 人竟為上開犯行，實不足取，被告陳
    國明於偵查中虛偽證言，企圖將案件推給被告郭家銘，妨害
    國家之刑事訴追程序，浪費司法資源，致生司法機關為錯誤
    判斷之危險，及其等犯後大部分坦承犯行之態度，並兼衡其
    等犯罪之動機、目的、手段等一切情狀，分別量處如主文所
    示之刑。並就陳國明部分，定其應執行之刑。
  5.按森林法於87年5 月27日修正時，相關罰金之條文均已修正
    為以新臺幣為罰金之單位，雖同法第52條未予明示，仍規定
    「併科贓額2 倍以上5 倍以下罰金」，惟同法之罰金條文既
    已經全部修正為以新臺幣為貨幣單位，解釋上第52條之貨幣
    單位應與其他條文相同。上開七里香山價總計為2,207,000
    元，有森林主副產物被害價格查定書1 份附卷可按（本院卷
    第42頁），本件被告鄭文魁、鄭文男、陳國明，依其犯罪情
    節及惡性，依法應併科贓額2 倍即4,414,000 元之罰金，並
    依刑法第42條第5 項規定，就罰金部分諭知易服勞役之折算
    標準。
  6.扣案如附表所示之物，為被告3 人竊取七里香所用之物，且
    為被告鄭文魁、鄭文男所有，業據其等供明在卷，並基於共
    同正犯責任共同原則，應依刑法第38條第1 項第2 款之規定
    ，於被告3 人項下均宣告沒收。另扣案無線電1 個，尚乏證
    據證明為被告3 人所有，亦不具違禁物或其他依法應沒收物
    之性質，自不得宣告沒收，附此敘明。
乙、無罪部分：
一、公訴意旨略以：被告陳國明、鄭文男共同意圖為自己不法所
    有，於98年10月27日下午，在屏東縣恆春鎮○○路125 巷18
    號前，竊取陳洪瑞所有之車號4960–ＷＲ自小客車，得手後
    離去，並卸車牌供日後竊取七里香之用，因認被告陳國明、
    鄭文男涉犯刑法第320 條第1 項之竊盜罪嫌。
二、按被告未經審判證明有罪確定前，推定其為無罪；犯罪事實
    ，應依證據認定之，無證據不得認定犯罪事實。又不能證明
    被告犯罪者，應諭知無罪之判決，刑事訴訟法第154 條、第
    301 條第1 項分別定有明文。次按，認定犯罪事實所憑之證
    據，雖不以直接證據為限，間接證據亦包括在內，然而無論
    直接證據或間接證據，其為訴訟上之證明，須於通常一般人
    均不致有所懷疑，而得確信其為真實之程度者，始得據為有
    罪之認定，倘其證明尚未達到此一程度，而有合理之懷疑存
    在時，即難遽採為不利被告之認定，最高法院著有76年台上
    字第4986號判例可資參照。又依刑事訴訟法第161 條第1 項
    規定，檢察官就被告犯罪事實，應負舉證責任，並指出證明
    之方法。因此，檢察官對於起訴之犯罪事實，應負提出證據
    及說服之實質舉證責任。倘其所提出之證據，不足為被告有
    罪之積極證明，或其指出證明之方法，無從說服法院以形成
    被告有罪之心證，基於無罪推定之原則，自應為被告無罪判
    決之諭知，最高法院著有92年台上字第128 號判例可參。
三、公訴人認被告鄭文男、陳國明涉犯竊盜自小貨車犯行，無非
    以被害人陳洪瑞警詢供述、同案被告鄭文魁偵訊陳述為其主
    要依據。訊據被告鄭文男、陳國明堅詞否認有何竊盜上開自
    小貨車犯行，均辯稱：我沒有偷這台車，這台車是郭家銘偷
    的等語。經查：
  (一)被告鄭文男於97年8 月17日至98年11月7 日係在監服刑一節
    ，有台灣高等法院在監在押全國紀錄表、台灣高等法院被告
    前案紀錄表附卷可稽，被告鄭文男既在監服刑，自無可能於
    98年10月27日在外行竊，公訴人所指，顯有違誤。
  (二)上開自小貨車為同案被告郭家銘所竊一情，業據被告郭家銘
    於警詢、偵訊及本院審理中坦承不諱，核與被害人陳洪瑞警
    詢指述，及同案被告鄭文魁於警、偵訊供述：當時我乘坐的
    自小貨車是郭家銘所有駕駛的等語、同案被告鄭文男警、偵
    訊證稱：另一台車是郭家銘駕駛提供的等情、同案被告陳國
    明警、偵訊及本院審理證述：郭家銘偷了一台自小貨車來幫
    忙搬運等詞相符，業如前揭有罪部分所述，足徵上開自小貨
    車為被告郭家銘竊取，當無可能該車於同時同地又為被告鄭
    文男、陳國明所竊，公訴意旨顯然違反事理之然。
  (三)被害人陳洪瑞僅證述該車失竊，對於該車係何人竊取，一無
    所悉；同案被告鄭文魁係於偵訊供稱七里香為被告鄭文男、
    陳國明竊取，並非供述該車為被告鄭文男、陳國明竊取，此
    觀之被告鄭文魁偵訊筆錄前後文即可知悉（偵字第1931號卷
    第115 至116 、147 至149 頁），是尚難以其2 人之供述認
    被告鄭文男、陳國明確有竊盜自小貨車犯行。
四、綜上所述，公訴人所舉前開證據，實不足以證明被告鄭文男
    、陳國明竊盜自小貨車。此外，復查無其他積極證據足資認
    定其2 人確有公訴人所指前開竊盜犯行，自不能以推測或擬
    制之方法，作為裁判之基礎，揆諸前開條文及判例意旨，依
    法應為被告鄭文男、陳國明竊盜無罪之諭知。
據上論斷，應依刑事訴訟法第299 條第1 項前段、第301 條第1
項，森林法第52條第1 項第4 款、第6 款、第50條，刑法第2 條
第1 項、第11條前段、（修正前）第321 條第1 項第3 款、第34
9 條第2 項、第168 條、第47條第1 項、第42條第5 項、第51條
第5 款、第38條第1 項第2 款，判決如主文。
本案經檢察官劉昀到庭執行職務。
中    華    民    國  100     年    5     月    12    日
                  刑事第二庭    審判長法  官  潘正屏
                                      法  官  黃紀錄
                                      法  官  翁世容
以上正本證明與原本無異。
如不服本判決應於收受判決後10日內向本院提出上訴書狀，並
應敘述具體理由；其未敘述上訴理由者，應於上訴期間屆滿後
20日內向本院補提理由書（均須按他造當事人之人數附繕本）
「切勿逕送上級法院」。
中    華    民    國  100     年    5     月    12    日
                                      書記官  張孝妃
附表：
  (一)鄭文魁所有：榔頭1 支、鐵架1 支、十字鎬1 支、棉繩1 組
                、頭燈2 組、鋸子1 支。
  (二)鄭文男所有：黑色尼龍繩1 捆、保鮮膜1 捆。
附錄法條：
森林法第52條第1項
竊取森林主、副產物而有左列情形之一者，處6 月以上5 年以下
有期徒刑，併科贓額2 倍以上5 倍以下罰金：
一、於保安林犯之者。
二、依機關之委託或其他契約，有保護森林義務之人犯之者。
三、於行使林產採取權時犯之者。
四、結夥二人以上或僱使他人犯之者。
五、以贓物為原料，製造木炭、松節油、其他物品或培植菇類者
    。
六、為搬運贓物，使用牲口、船舶、車輛，或有搬運造材之設備
    者。
七、掘採、毀壞、燒燬或隱蔽根株，以圖罪跡之湮滅者。
八、以贓物燃料，使用於礦物之採取，精製石灰、磚瓦或其他物
    品之製造者。
森林法第50條
竊取森林主、副產物，收受、搬運、寄藏、收買贓物或為牙保者
，依刑法規定處斷。
修正前中華民國刑法第321條第1項第3款
犯竊盜罪而有下列情形之一者，處 6 月以上、5 年以下有期徒
刑：
三、攜帶兇器而犯之者。
中華民國刑法第168條
於執行審判職務之公署審判時或於檢察官偵查時，證人、鑑定人
、通譯於案情有重要關係之事項，供前或供後具結，而為虛偽陳
述者，處7 年以下有期徒刑。
中華民國刑法第349條第2項
搬運、寄藏、故買贓物或為牙保者，處5 年以下有期徒刑、拘役
或科或併科1 千元以下罰金。